【裁判字號】    90,簡上,177
【裁判日期】    901005
【裁判案由】    給付票款
【裁判全文】
臺灣高雄地方法院民事判決  九十年度簡上字第一七七號
    上  訴  人  甲○○
    被  上訴人  丙○○
    訴訟代理人  乙○○
右當事人間請求給付票款事件，本院判決如左：
    主      文
    事      實
    理      由
中      華      民      國    九十      年      十      月      五      日
                                臺灣高雄地方法院民事第六庭
~B法  官  林雯娟
右正本證明與原本無異。
如不服本判決，應於送達後廿日內，向本院提出上訴狀。
~B書記官  洪烽崇
中      華      民      國    九十      年      十      月      五      日
為不服請求給付票款簡易法庭判決謹提上訴理由補充事
一、按票據法第十四條有明文：以惡意或有重大過失取得票據者，不得享有票據上之
    權利、無對價或以不相當之對價取得票據者，不得有優於前手之權利。
二、原告丙○○以惡意重大過失取得票據，請庭上依法駁回票據之請求。（惡意取得
    及偽造部分，近日將依法提出刑事告訴）
三、理由
１、原告開設錢莊：本案關鍵人許莉莉化名以諶莉莉向丙○○以證物（於八十八年
    九月二十五日簽發之本票五紙，面額有四張為柒萬元，另一張為捌萬元，共拾
    陸萬，向丙○○借得十八萬元）。事隔多日，原告查獲本案，係非許莉莉之本名
    ，而以諶莉莉之化名，氣而夥同多名男子強行搜身，不法取得本人兩張原要交由
    許莉莉租付房租預備用之兩張、金額、日期未填寫之空白支票。故兩張空白支票
    決非為許莉莉做為償還欠款之用。請閱證物（民事本票裁定聲請狀）可見決非
    善、和平取得系爭之兩張票據。
２、按常理交付他人之支票，應由交付者背書，以示負責，系爭之支票，並未背書轉
    讓，經電話查詢，許莉莉並非善交付支票，而是被原告強行搜身取走，並自行填
    寫金額及日期，以便提示領款。
３、請庭上傳訊原告本人及關係人許莉莉到庭，查明真相，以確保票據人之權益，實
    感德便。
為給付票款上訴事件，謹提答辯事：
    答辯聲明
一、上訴駁回。
二、上訴費用由上訴人負擔。
    事實理由
一、按上訴人上訴理由主張「被上訴人惡意，重大過失取得系爭票據」，略以：訴外
    許莉莉化名諶莉莉，於八十八年「九月二十五日」簽付本票五紙與被上訴人，．
    ．．事隔多日，被上訴人查知許女化名「諶ＸＸ」，氣而強行搜身，不法取得系
    爭支票．．．云云，惟查：
（一）系爭支票與本票並非同一債權，故本票債權自與本件無關，合先陳明。
（二）系爭支票票期分別為：八十八年「九月五日及同年九月二十日」（被上證一號
      ），均在本票發票日（即九月二十五日）之前，足證上訴人虛捏情詞，誣指被
      上訴人強行搜身，不法取得系爭支票，是上訴理由，自無足取。
二、次按支票本屬支付工具，而系爭支票係上訴人本人提供與許女使用，則上訴人顯
    有負擔票債務之意思表示；上訴人辯稱：「金額及日期非其本人簽寫」，準此以
    言，印章即係上訴人所蓋，則上訴人自係空白授權，要無庸疑乃上訴人即應負擔
    系爭票據債務（票據法第十一條第二項後段參照），縱然，上訴理由復謂：「．
    ．．許女並非善意交付支票，而是被上訴人強行搜身取走，並自行填寫金額及日
    期」，然此對「支票」與「本票」（即上訴人證物一）筆跡，輕易即可判明二者
    係為同一人所簽寫，亦即均為訴外人許莉莉所為，乃上訴人稱：日期及金額為被
    上訴人自行填寫，實係一派胡言。
三、按債務人以交付支票作為清償債務，乃事所恆見，而許女以其男友（即上訴人）
    之支票清償舊欠，並同時取回欠款單據，從而，被上訴人自非以無對價或不相當
    之對價取得票據；況且許女交付系爭支票時，已先記載完全，職是被上訴人善意
    取得已具備票據形式之法定要件之系爭支票，依法自得依票據文義行使票據權利
    ，票據法第十一條第二項定有明文。
四、綜上，上訴人仍執陳詞，空言被上訴人「以惡意、重大過失取得票據」，上訴顯
    無理由。
為給付票款事件，謹提辯論旨事：
一、按上訴人為系爭支票之發票人，依法負有擔保付款之票據責任，而被上訴人係善
    意取得系爭支票，基於受讓制度之保護，得以執票人之地位，行使票據權利，請
    求給付系爭票款。
二、次按上訴人自認系爭支票係本人提供與訴外人許莉莉作為支付工具，顯有負擔票
    據債務之意思表示，許女交付系爭支票與被上訴人並換回舊債之憑據時，因支票
    外觀已具備法定形式之要件而收受，茲許女以交付方法而為被上訴人所占有，被
    上訴人當然取得票據上之權利。
三、又按票據債務人如主張執票人為惡意取得，應負舉證之責任，最高法院四十八年
    台上字第一０一號判例可資參照；又上訴人如主張被上訴人（執票人）無對價或
    以不相當對價取得票據，即應就無償取得或不相當之對價取得票據之事實，負舉
    證責任，惟查：上訴人虛捏情詞，指誣被上訴人對許女強行搜身，不法取得系爭
    支票，自無可採。
四、末按票據為無因證券，凡在票據上簽名者，均應依票上所載文義負責，上訴人所
    簽發之支票，不論簽給何人，亦不問簽發之原因，對於善意持有支票之第三人，
    均應負其責任，業據最高法院五十年台上字第一九二三號著有判例；至於上訴人
    如何授權許莉莉填寫金額及日期﹖並非被上訴人於受讓票據時所能知悉，因此，
    執票人（即被上訴人）善意取得已具備法定要件之票據，即得依票據文義行使票
    據權利，票據法第十一條第二項定有明文，爰特狀請


司法院資訊處製作；財團法人民間司法改革基金會備份。
